臺灣桃園地方法院民事裁定
111年度消債更字第60號
聲  請  人  
即  債務人  蘇妙竹  
代  理  人  李大偉律師（法扶律師）
上列當事人因消費者債務清理事件聲請更生，本院裁定如下：
    主  文
債務人蘇妙竹自民國一一一年四月二十九日下午五時起開始更生
程序。
命司法事務官進行本件更生程序。
    理  由
一、聲請意旨略以：聲請人蘇妙竹（原名蘇秋月）現任職於歐艾
    斯保全股份有限公司（下稱歐艾斯公司），每月收入約新臺
    幣（下同）3萬6,000元，名下除保單2張、機車1輛外，別無
    其他財產，而無擔保或無優先權之債務總額約為133萬8,012
    元，復未經法院裁定開始清算程序或宣告破產，於民國110
    年12月向本院聲請消費者債務清理之調解，因聲請人與最大
    債權銀行中國信託商業銀行股份有限公司（下稱中信銀行）
    意見不一致而調解不成立，聲請人每月薪資扣除必要生活費
    用後，無法清償上開債務，爰聲請更生等語。
二、按債務人不能清償債務或有不能清償之虞者，得依消費者債
    務清理條例（下稱消債條例）所定更生或清算程序，清理其
    債務；債務人無擔保或無優先權之本金及利息債務總額未逾
    1,200萬元者，於法院裁定開始清算程序或宣告破產前，得
    向法院聲請更生；法院開始更生程序之裁定，應載明其年、
    月、日、時，並即時發生效力，消債條例第3條、第42條第1
    項及第45條第1項分別定有明文。次按債務人對於金融機構
    負債務者，在聲請更生或清算前，應向最大債權金融機構請
    求協商債務清償方案，或向其住、居所地之法院或鄉、鎮、
    市、區調解委員會聲請債務清理之調解，同條例第151條第1
    項定有明文。
三、經查：
㈠㈠關於前置協商之要件：
　　聲請人前於110年12月間向本院聲請消費者債務清理之調解
    ，因無力清償債務而與最大債權銀行即中信銀行調解不成立
    等情，有本院調解不成立證明書（見司消債調卷第73頁）在
    卷可稽，堪可採認。
　㈡聲請人之債務總額：
　　聲請人陳報無擔保或無優先權之債務總額約133萬8,012元，
    依金融機構債權人中信銀行陳報債權之金額為161萬8,057元
    （見司消債調卷第59至61頁）；依非金融機構債權人元大國
    際資產管理股份有限公司、合作金庫資產管理股份有限公司
    陳報債權之金額分別為86萬6,818元、165萬6,124元（見司
    消債調卷第52至58頁、第62至65頁），是非金融機構債權額
    為252萬2,942元（計算式：86萬6,818元＋165萬6,124元＝252
    萬2,942元）。故本件聲請人之債務總額應為414萬999元（
    計算式：161萬8,057元＋252萬2,942元＝414萬999元）。
㈢㈢關於聲請人之財產及收入：
　　聲請人名下除新光人壽及南山人壽保單各1張、機車1輛（98
    年出廠）外，別無其他財產，此有全國財產稅總歸戶財產查
    詢清單、新光人壽保險單借款餘額證明單、南山人壽保單價
    值準備金一覽表、機車行照在卷可稽（見司消債調卷第27頁
    、第30至32頁）；收入部分，聲請人陳稱任職於歐艾斯公司
    ，每月薪資約3萬6,000元，業提出110年10月至111年2月薪
    資單以佐（見司消債調卷第33至36頁，消債更卷第23至29頁
    ），經核大致相符，本院查無聲請人其他收入，故以3萬6,0
    00元列計聲請人每月收入。
㈣㈣關於聲請人之必要支出：
　  依聲請人最新陳報內容僅陳明每月必要支出金額為1萬8,337
    元，而未明列各項支出之數額、原因及種類，亦未就上開支
    出提出相關單據（見司消債調卷第12頁），然本院審酌此金
    額未逾行政院衛生福利部所公告111年桃園市每人每月最低
    生活費用每人每月為1萬5,281元之1.2倍即1萬8,337元之範
    圍（參酌消債條例第64條之2第1項之規定），是以1萬8,337
    元為聲請人個人每月必要之支出，尚屬合理。
四、聲請人以上開收入扣除必要支出後，每月有餘額1萬7,663元
    （計算式：3萬6,000元－1萬8,337元＝1萬7,663元）可供清償
    債務，則聲請人欲全數清償上開債務至少需約20年（計算式
    ：414萬999元÷1萬7,663元÷12≒19.53），聲請人現年53歲（
    57年出生），距勞工強制退休年齡（65歲）約12年，審酌聲
    請人目前之收支及財產狀況，至其退休時止，顯有無法清償
    聲請人前揭所負欠之債務總額之可能，而名下車輛出廠年份
    甚久，殘存價值甚低，而保單價值約為19萬9,328元（計算
    式：10萬1,000元＋9萬8,328元＝19萬9,328元，見司消債調卷
    第30至31頁），經變賣亦無得一次清償全部債務之可能，考
    量該積欠債務之利息或違約金仍在增加中等情況，堪認聲請
    人之收入及財產狀況，已有不能清償上開債務之虞，自應許
    聲請人得藉由更生程序清理債務。
五、綜上所述，聲請人係消費者，已有不能清償債務之虞，經消
    費者債務清理調解不成立，而查無消債條例第6條第3項、第
    8條或第46條各款所定應駁回更生聲請之事由，則其聲請，
    應屬有據，爰裁定准許，並依同條例第16條第1項規定，命
    司法事務官進行更生程序如主文。
六、本院裁定准許開始更生程序，俾使聲請人得以重建經濟生活
    ，惟本裁定不生免責效力，須聲請人於更生程序中與債權人
    協定更生方案，並持續履行，始能依消債條例第73條免責，
    附此敘明。
中　　華　　民　　國　　111 　年　　4 　　月　　29　　日
                  民事第一庭    法　官　許自瑋
正本係照原本作成。
本裁定不得抗告。
本裁定業已於111年4月29日下午5時公告。　　　　　　
中　　華　　民　　國　　111 　年　　4 　　月　　29　　日
                                書記官  吳光彧